臺灣高雄地方法院民事裁定
109年度消債清字第274號
聲  請  人  林武良  
0000000000000000

0000000000000000

代  理  人  張瑋漢律師
上列當事人因消費者債務清理事件聲請清算，本院裁定如下：
    主  文
聲請人林武良自中華民國一一○年二月四日下午四時起開始清算
程序。
命司法事務官進行本件清算程序。
    理  由
一、聲請意旨略以：伊無力清償債務，曾於民國109年9月11日向
    本院聲請調解債務清償方案，惟調解不成立。又伊未經法院
    裁定開始更生程序或許可和解或宣告破產，爰聲請清算等語
    。
二、按債務人不能清償債務或有不能清償之虞者，得依本條例所
    定更生或清算程序，清理其債務；債務人對於金融機構負債
    務者，在聲請更生或清算前，應向最大債權金融機構請求協
    商債務清償方案，或向其住、居所地之法院或鄉、鎮、市、
    區調解委員會聲請債務清理之調解；自債務人提出協商請求
    之翌日起逾30日不開始協商，或自開始協商之翌日起逾90日
    協商不成立，債務人得逕向法院聲請更生或清算；債務人於
    法院裁定開始更生程序或許可和解或宣告破產前，得向法院
    聲請清算；法院開始清算程序之裁定，應載明其年、月、日
    、時，並即時發生效力；法院裁定開始更生或清算程序後，
    得命司法事務官進行更生或清算程序；必要時，得選任律師
    、會計師或其他適當之自然人或法人1人為監督人或管理人
    ，消費者債務清理條例（下稱消債條例）第3條、第151條第
    1項、第153條、第80條前段、第83條第1項、第16條第1項分
    別定有明文。
三、經查：
  ㈠聲請人前於109年9月11日向本院聲請調解債務清償方案，經
    本院109年度司消債調字第530號受理，於同年9月30日調解
    不成立，聲請人並於同日以言詞聲請清算等情，業經本院調
    閱上開調解卷宗核閱無訛，並有調解程序筆錄可參（見司消
    債調卷第53頁），是以依消費者債務清理條例施行細則第44
    條之3規定，聲請人於前置調解不成立後聲請清算，應屬合
    法。
  ㈡次查，聲請人於107年及108年度申報所得均為新臺幣（下同
    ）0元，然其自陳向本院聲請清算前2年內有擔任良池米行送
    貨員之薪資每月約28,000元，名下無財產，勞工保險自107
    年3月15日起投保於高雄市小貨車裝運業職業工會，另有國
    泰人壽1張保單解約金85,223元（保單借款餘額158,190元）
    及新光人壽2張保單解約金共17,534元，另有4張新光人壽保
    單均於104年9月變更要保人為配偶張雅惠、另1張於104年9
    月變更要保人為長子林右昇。又聲請人受僱於配偶張雅惠經
    營之良池米行擔任送貨員，配偶張雅惠每月以現金給付薪資
    28,000元，復查良池米行係於101年2月16日由張雅惠設立登
    記並擔任負責人迄今，獨資，104年1月至109年4月營業稅查
    定課徵銷售額每月約為40,000元，聲請人則稱良池米行每月
    收入約為40,000元至60,000元，扣除聲請人薪資後之餘額即
    為配偶張雅惠所得，生活開銷不足部分由配偶負擔，嗣聲請
    人因乙狀結腸癌術後併腹膜轉移（病理分期:第四期），109
    年8月間於高雄榮民總醫院進行大腸切除手術，醫師建議出
    院後需休養及接受至少9個月以上之後續治療，聲請人並自1
    09年9月起接受化學治療（約每2個星期1次），109年7月領
    取行政院疫情紓困補助30,000元、109年9月領取勞保傷病給
    付3,570元、109年10月領取張榮發基金會急難救助金15,000
    元，每年領取社會局低戶春節補助3,000元等情，有財產及
    收入狀況說明書（司消債調卷第4頁）、債權人清冊（司消
    債調卷第5頁）、戶籍謄本（司消債調卷第7頁）、財團法人
    金融聯合徵信中心前置協商專用債權人清冊（司消債調卷第
    10至13頁）、信用報告（司消債調卷第15頁）、財政部高雄
    國稅局107年及108年度綜合所得稅各類所得資料清單及總歸
    戶財產查詢清單（司消債調卷第17至18頁、本案卷第68頁）
    、勞工保險被保險人投保資料表（司消債調卷第19頁、司消
    債調卷第21頁）、收入切結書（司消債調卷第20頁）、中低
    收入戶證明書（司消債調卷第26頁）、高雄市政府社會局社
    會福利資訊料查詢表（本案卷第32至34頁）、良池米行商業
    登記抄本（本案卷第47至48頁）、營業稅查定課徵銷售額證
    明（本案卷第50至53頁反面）、新光人壽保險股份有限公司
    陳報狀（本案卷第54至55頁）、重大傷病核定審查通知書（
    本案卷第72頁）、商業保險投保資料查詢結果表（本案卷第
    74頁）、良池米行存摺（本案卷第111頁）、國泰人壽保險
    股份有限公司函（本案卷第157至158頁）、財團法人張榮發
    慈善基金會函（本案卷第165頁）、在職證明書（本案卷第1
    68頁）、醫療費用收據（本案卷第172頁）、診斷證明書（
    本案卷第173至176頁）在卷可參。故本院審酌上情，認為核
    算聲請人目前償債能力之基礎以其聲請前兩年內每月薪資28
    ,000元，加計政府補助及張榮發基金會補助換算為平均每月
    2,274元【計算式：（30,000＋3,570＋15,000＋3,000×2）÷24＝
    2,274，小數點以下四捨五入；下同】，合計30,274元為基
    準。
  ㈢按債務人必要生活費用，以最近1年衛生福利部或直轄市政府
    所公告當地區每人每月最低生活費1.2倍定之，消債條例第6
    4條之2第1項定有明文。查衛福部社會司所公告110年度高雄
    市最低生活費為13,341元，其1.2倍為16,009元，又該最低
    生活費用之標準，係照當地最近1年平均每人消費支出60％訂
    定，依其基準之家庭收支調查報告調查表格式所示有關經常
    性支出之調查項目，包括利息支出、食品、衣著、房租及水
    費、電費、醫療保健、交通、娛樂、教育等，已涵蓋聲請人
    所陳報之支出項目；因聲請人自陳與母親、配偶及4名子女
    共同居住於配偶張雅惠名下房屋，房貸由配偶自己繳納等語
    （見司消債調卷第56頁），故於計算聲請人個人每月必要生
    活費時，即應自前開已包括聲請人居住費用在內，扣除相當
    於房租支出所佔比例約24.36%，避免重複計列費用，則扣除
    居住費用後，聲請人每月必要生活費為12,109元【計算式：
    16,009－（16,009×24.36%）＝12,109】。
  ㈣至扶養費支出部分，聲請人主張扶養3名未成年子女及1名成
    年養子，每月扶養費各7,860元。經查，聲請人與配偶張雅
    惠育有長子林○昇係91年3月生，現就讀正修科大，未投保勞
    工保險，107年及108年度申報所得各為2,000元、0元，前領
    取低戶就學補助每月6,358元至109年6月止，次子林○瑋係92
    年7月生，現就讀高英商工，未投保勞工保險，107年及108
    年度申報所得均為0元，前領取低戶就學補助每月6,358元至
    109年6月止，長女林○嬿係94年9月生，107年及108年度申報
    所得均為0元，前領取低戶兒童補助每月2,802元至109年6月
    止，養子林○宗係86年12月生（生母即聲請人之配偶張雅惠
    ，聲請人於100年7月間收養），現就讀正修科大，勞工保險
    投保於和德昌股份有限公司，107年及108年度申報所得各為
    14,025元、93,266元（均為薪資所得），前領取低戶就學補
    助每月6,358元至109年6月止，4名子女名下均無財產，經社
    會局重審結果，聲請人家庭總收入不符合低收入戶補助標準
    ，自109年7月1日起註銷低收入戶資格等情，有戶籍謄本、
    所得資料及財產查詢清單、勞保局電子閘門投保紀錄、存摺
    、在學證明書、高雄市政府社會局社會福利資訊料查詢表、
    高雄市鳳山區公所函在卷可憑（司消債調卷第7頁、本案卷
    第16至31頁、本案卷第38至41頁、本案卷第93至110頁、本
    案卷第143至152頁反面、本案卷第169頁）。考量聲請人已
    負擔高額債務之際，其應負扶養義務之程度自有別於一般，
    而不能不顧及目前經濟能力；聲請人於調解程序陳稱養子林
    ○宗於正修科大四年級補學分，補完學分這學期就可以畢業
    等語（見司消債調卷第56頁反面），復觀之林○宗名下之郵
    局存簿交易明細自108年5月起每月有1至2筆「薪資」存入，
    109年1月起每月薪資8,291元至11,080元不等，由上述林○宗
    之年齡、就學及收入狀況，其業已23歲、即將畢業並有薪資
    收入，在聲請人現背負龐大債務之情形下，本院認林○宗已
    無受聲請人扶養之必要，至於聲請人另3名未成年子女均未
    成年且就學中，名下復無財產，尚有受扶養必要，扶養費用
    數額部分，按受扶養者之必要生活費用，準用第1項規定計
    算基準數額，並依債務人依法應負擔扶養義務之比例認定之
    ，消債條例第64條之2第2項亦有明定。本院考量聲請人子女
    亦無房屋費用支出，是應自其等必要生活費用中扣除相當於
    房租支出所佔比例（110年度高雄市每人每月不含房屋支出
    之必要生活費12,109元），再考量聲請人既受僱於配偶張雅
    惠經營之良池米行，月薪不足30,000元，及聲請人於調解程
    序陳稱：「我太太負擔家裡的開銷、小孩的扶養費；我現在
    有癌症，沒有能力去做原本送貨的工作，現在我太太沒有給
    我薪水了。」等語，衡情聲請人家庭生活所需及扶養費實際
    由配偶負擔較高比例，認聲請人與配偶應各依其經濟能力分
    擔子女扶養費，惟本院無從得知良池米行實際營收數額，聲
    請人與配偶應分攤比例乃以1：2之比例計算，則3名未成年
    子女所需扶養費由聲請人分攤3分之1即應以12,109元（計算
    式：12,109×3×1/3＝12,109）為度，聲請人主張逾上開核算
    數額部分，難認可採。
  ㈤聲請人尚主張扶養母親，每月扶養費5,240元。查聲請人母親
    林曾玉桃為32年生，107年及108年度申報所得均為0元，名
    下無財產，每月領取中低老人生活津貼7,759元，無領取任
    何勞保給付等情，有戶籍謄本、所得資料及財產查詢清單、
    存摺、中低收入老人生活津貼證明書、勞動部勞工保險局函
    、高雄市政府社會局社會福利資訊料查詢表附卷可憑（司消
    債調卷第8頁、本案卷第42至46頁、本案卷第65頁、本案卷
    第75至78頁、本案卷第155至156頁）。本院認聲請人之母親
    就領取社會局津貼不足部分尚有受扶養之必要，扶養費用數
    額部分，聲請人自陳母親與伊同住，是亦應自其必要生活費
    用中扣除相當於房租支出所佔比例（110年度高雄市每人每
    月不含房屋支出之必要生活費12,109元），再扣除母親所領
    取之社會局津貼7,759元，由聲請人與另3名扶養義務人（參
    本案卷第154頁家族系統表）共同分擔後，以每人1,450元【
    計算式：（12,109－7,759）÷3＝1,450】為度，聲請人主張逾
    上開核算數額部分，難認可採。
  ㈥綜上所述，以聲請人現每月收入30,274元為其償債能力基準
    ，扣除個人必要生活費12,109元、子女扶養費12,109元及母
    親扶養費1,450元後，餘4,606元，而聲請人目前負債總額為
    4,136,656元（參司消債調卷第36頁以下，包含：台北富邦
    銀行、國泰世華銀行、聯邦銀行、元大銀行、玉山銀行、凱
    基銀行），扣除保險解約金102,757元，以聲請人每月所餘
    按月攤還結果，需約73年【計算式：（4,136,656－102,757
    ）÷4,606÷12≒73】始能清償完畢，堪認聲請人確有不能清償
    債務之情事，則聲請人向本院聲請清算，應予准許，爰命司
    法事務官進行本件清算程序。
四、依消債條例第11條第1項、第83條第1項、第16條第1項，裁
    定如主文。
中　　華　　民　　國　　110 　年　　2 　　月　　4 　　日
                  民事庭　法　官　  賴寶合
以上正本係照原本作成。
本裁定不得抗告。
中　　華　　民　　國　　110 　年　　2 　　月　　4 　　日
                          書記官    胡美儀